臺灣桃園地方法院刑事判決　　　　　　　　　　　　　　九十年度易字第八一三號
　　公　訴　人　臺灣桃園地方法院檢察署檢察官
　　被　　　告　乙○○
　　被　　　告　甲○○
右列被告因妨害公務案件，經檢察官提起公訴（八十八年度偵字第一七００八號），
本院判決如左：
    主     文
乙○○、甲○○共同明知為不實之事項，而使公務員登載於職務上所掌之公文書，足
以生損害於公眾及他人，各處有期徒刑月，如易科罰金，均以佰元折算壹日。
    事    實
一、甲○○明知其於民國八十五年十月五，所取得位於桃園縣平鎮市○○段０三二０
    號土地及其上門牌號碼為桃園縣平鎮市○○○街二十六號之房屋後，而提供上開
    房屋、土地不動產作為擔保向臺灣中小企業銀行內壢分行（下稱臺灣企銀）借款
    ，並設定最高限額抵押權四百八十萬元，甲○○並於同年十一月五日書立切結書
    謂：提供抵押之不動產於提供設定抵押之時，確無任何租賃關係存在等語。嗣一
    般債權人台北區中小企業銀行股份有限公司（下稱台北中小企銀）於八十六年九
    月間，聲請本院對於連帶保證人甲○○假扣押保全執行，於同年十月一日完成查
    封。甲○○為使其房屋拍賣延滯，阻止點交，與乙○○，基於共同之犯意，明知
    兩人之間並無租賃關係，通謀而為虛偽之意思表示，制作不實之房屋租賃契約書
    謂，前開土地、房屋，於八十五年十月八日起至一百年十月七日止，以每月租金
    二萬五千元出租予乙○○，訂約時乙○○交付五十萬元作為押租保證金，嗣於執
    行程序中並由台北中小企銀提出上開租賃契約，向本院呈報租約及房屋使用情形
    ，使不知情之本院民事執行處承辦人員將不實之事項，登載於其職務上所掌之拍
    賣公告上，足以生損害於本院民事執行處強制執行程序之正確性及債權人臺灣企
    銀、台北中小企銀。
二、案經本院民事執行處移送臺灣桃園地方法院檢察署檢察官偵查起訴。
    理    由
一、訊據被告甲○○、乙○○承上開房地有設定抵押貸款，經台北中小企銀聲請假扣
    押保全執行，向本院呈報租約及房屋使用情形之事實，惟均矢口否認有使公務員
    登載不實之犯行，辯稱：渠等間之租賃契約確屬真實，非通謀訂定之假租約，並
    無使公務員登載不實之行為云云。
二、然查：
（一）右開犯罪事實，業據證人即台灣企銀承辦人員吳木祥於偵查中證稱：被告甲○
      ○取得上開房屋之時間為八十五年十月五日，向台灣企銀貸款，於同年十月二
      十三日現場勘查時系爭房屋並無出租之情形等情，並有建物及土地登記謄本、
      被告出具予台灣企銀之切結書、土地及建築改良物抵押權設定契約書、台灣桃
      園地方法院八十八年度全九字第二四四五號准予假扣押之民事裁定、本院八十
      六年十月一日查封筆錄、民事呈報狀、房屋租賃契約書二份、本院八十八年八
      月三十日、同年十月四日、十月十八日、本院拍賣公告等影本在卷可稽。
（二）次查，被告甲○○於八十五年十月間以系爭房屋向台灣企銀辦理抵押貸款時，
      於八十五年十一月五日撥款時曾簽立無租賃關係存在之切結書，聲明「立切結
      書人甲○○為擔保對貴行所負之一切債務，經將本人所有不動產抵押與貴行，
      ‧‧‧切結事項：壹、提供抵押之不動產提供設定抵押時，確無任何租賃關係
      存在。」等語，有被告甲○○於八十五年十一月五日所簽立之切結書等影本一
      件附卷可稽。按執行法院為假扣押時及向銀行辦理抵押貸款時，所為有無出租
      第三人之聲明，關係日後權利義務甚大，是何等慎重之事，而被告甲○○於八
      十五年十一月五，向貸款銀行承辦人員均表示系爭房屋未曾出租第三人，足見
      系爭房屋於被告向台灣企銀辦理抵押貸款時，應無租賃關係存在。
（三）又觀之被告甲○○與被告乙○○訂定之房屋租賃契約，租賃自「八十五年十月
      八日起至一百年十月七日止，租賃期限長達十五年之久，已與常情有違，而租
      賃契約約定之押租保證金，係以被告甲○○積欠被告乙○○之債務抵充，而被
      告乙○○於本院審理時表示，被告甲○○共積欠伊約一百五十萬元，而以其中
      之五十萬元當作押租保證金，惟迄本院審理辯論終結時，被告乙○○終究未能
      提出被告甲○○積欠其債務之證據，是被告乙○○與被告甲○○間是否確有債
      權債務關係，實屬有疑？參酌台灣企銀辦理貸款承辦人員於八十五年十月二十
      三日至上開房屋勘查時，並無出租之情形，其後八十五年十一月五日台灣企銀
      撥款時，被告甲○○出具切結書表明，上開房屋並未出租予他人，其間相隔未
      到二個禮拜，則被告於銀行撥款時，如有出租之情形，為何不立即向銀行表明
      ，而於切結書上表示系爭房屋並未出租予他人，況且被告乙○○並未否認與被
      告甲○○簽訂租賃契約。據此可見被告甲○○與被告乙○○間就上開房屋所訂
      之屋賃契約係屬通謀虛偽。
（四）況被告乙○○就系爭房屋委託廣源專業租屋中心出租予第三人租賃期限為八十
      八年三月一日起至八十九年二月二十八日止，租金每月一萬五千元，保證金三
      萬元，有委託出租契約書及不動產租賃切約書各一份附卷可稽，益足徵被告甲
      ○○與乙○○所訂租賃契約所訂租賃期限十五年，押租保證金五十萬元，顯與
      常情有違，而堪認定被告甲○○與被告乙○○就系爭房屋所訂租約係因銀行向
      法院聲請假扣押保全執行，而為使房屋拍賣延滯，阻止點交，通謀虛偽所訂立
      。
（五）綜上所述，被告等所辯，屬卸責之詞，不足置信。其等罪證明確，犯行洵堪認
      定。
三、按民事強制執行程序屬非訟程序，執行書記官或法官對於當事人及關係人所陳報
    之事項僅能做形式之審查，並不負實質調查之職責，債務人主張其被查封之房屋
    有租約存在，無論真偽，執行書記官除照其所述記載於筆錄外，如債權人有異議
    ，執行法院均僅能於執行程序暫時容認該租約之存在，等待當事人另行訴訟之判
    決結果，在此之前，拍賣之標的物因有租約存在，不能點交，致社會大眾應買拍
    賣標的物之意願不足，勢必使得應買之價格降低，故債務人謊報被查封之房屋有
    租約存在，自足以生損害於債權人及法院辦理強制執行程序之正確性。核被告乙
    ○○、甲○○所為，係犯刑法第二百十四條之使公務員登載不實事項於公文書罪
    。公訴意旨認應依刑法第一百三十九條違背查封效力罪處斷，尚有未洽，爰依法
    變更起訴法條，併予敘明。被告二人間有犯意聯絡及行為分擔，應論以共同正犯
    。爰審酌被告等之品行、犯罪之動機、目的、情節、所生損害、犯罪後之態度及
    其他一切情狀，分別判處如主文所示之刑，又查被告行為後，原刑法第四十一條
    易科罰金之規定，業於九十年一月四日經立法院三讀修正通過，嗣於同年月十日
    經總統公布施行在案，依修正後刑法第四十一條第一項前段規定，犯最重本刑為
    「五」年以下有期徒刑以下之刑之罪，而受六月以下有期徒刑或拘役之宣告，因
    身體、教育、職業、家庭之關係或其他正當理由，執行顯有困難，得以一元以上
    三元以下折算一日，易科罰金，新舊法比較之結果相同，按諸刑法第二條第一項
    前段之規定，自應從新適用裁判時即修正後刑法第四十一條有關易科罰金之規定
    ，諭知易科罰金之折算標準，以示懲儆。
據上論斷，應依刑事訴訟法第二百九十九條第一項前段、第三百條、刑法第二條第一
項前段、第二十八條、第二百十四條、修正後刑法第四十一條第一項前段、罰金罰鍰
提高標準條例第一條前段、第二條，判決如主文。
本案經檢察官許曉微到庭執行職務
中      華      民      國    九十一    年      四      月      四      日
                                  臺灣桃園地方法院刑事第六庭
                                      法  官   黃永定
右正本證明與原本無異。
如不服本判決，應於判決送達後十日內向本院提出上訴狀( 應附繕本 )，上訴於
臺灣高等法院。
                                      書記官   陳月桂
中      華      民      國    九十一    年      四      月      四      日
附論罪科刑依據之法條：
刑法第二百一十四條使公務員登載不實罪
明知為不實之事項，而使公務員登載於職務上所掌之公文書，足以生損害於公眾或他
人者，處三年以下有期徒刑、拘役或五百元以下罰金。
